臺灣高等法院臺南分院刑事判決　　　　 96年度上易字第128號
上　訴　人
即　被　告　乙○○
選任辯護人　嚴庚辰律師
上列上訴人因恐嚇等案件，不服臺灣雲林地方法院九十五年度易
字第二四五號中華民國九十五年十二月廿九日第一審判決（起訴
案號：臺灣雲林地方法院檢察署九十五年度偵字第六三一號），
提起上訴，本院判決如下：
    主  文
上訴駁回。
    事  實
一、緣乙○○、許兵勢（已於民國九十一年八月廿四日死亡）、
    甲○○三人，均係台北市環南市場肉販，而許兵勢於九十年
    間，因積欠乙○○債務達新台幣（下同）一千零廿一萬六千
    八百元，乃於九十一年間某日，將附表一所示發票人為鍾唐
    華、背書人為甲○○、面額計三十萬元支票三紙，交乙○○
    以償還債務，惟其中附表一編號一所示支票，於九十一年七
    月十五日經提示後，因發票人被拒絕往來而遭退票，乙○○
    見上開支票無從兌現，又自許兵勢處得知，甲○○有積欠許
    兵勢債務，乃試圖轉向甲○○求償，遂於九十一年七月廿八
    日，在四名不詳成年男子陪同，前往台北市○○○路三八二
    巷十一弄三號一樓尢卜常住處，找甲○○洽談，替許兵勢清
    償債務事宜，然甲○○否認有積欠許兵勢。乙○○竟基於以
    脅迫使人行無義務之事犯意，向甲○○恫稱：「如不處理，
    要讓你沒辦法做生意，大家都別想活了」等語，脅迫甲○○
    當場開立票據，以為清償，致甲○○心生畏怖，而以妻子陳
    素娟名義，簽發附表二所示支票二紙（面額共三十五萬元）
    ，並以自己名義背書於其上，另乙○○並提供空白本票，要
    求甲○○簽發附表三所示廿七紙本票（面額共三百萬元），
    交乙○○收執，而使甲○○行無義務之事。嗣經乙○○持附
    表一編號一、二及附表二所示支票，向臺灣臺中地方法院訴
    請給付票款，及持附表三編號一、四、五、六所示本票，向
    台灣台中地方法院，聲請本票裁定強制執行。
二、案經甲○○訴請臺灣臺中地方法院檢察署呈請臺灣高等法院
    檢察署檢察長，令轉臺灣雲林地方法院檢察署檢察官偵查後
    ，聲請簡易判決處刑，並經原審改依通常程序審理。
    理  由
甲、證據能力部分：
    按被告以外之人於審判外之陳述，雖不符前四條規定，而經
    當事人於審判程序同意作為證據，法院審酌該言詞陳述或書
    面陳述作成時情況，認為適當者，亦得為證據，刑事訴訟法
    第一五九條之五第一項定有明文。立法意旨在於傳聞證據未
    經當事人反對詰問予以核實，原則上先予排除。惟若當事人
    已放棄反對詰問權，於審判程序中表明同意該等傳聞證據，
    可作為證據，基於尊重當事人對傳聞證據處分權及證據資料
    愈豐富，愈有助於真實發見理念，且強化言詞辯論主義，使
    訴訟程序得以順暢進行，上開傳聞證據亦均具有證據能力。
    查本件被告及檢察官，就本院以下所引卷內文書證據及其餘
    被告以外之人在審判外陳述，於本院上訴審準備程序均同意
    作為證據（詳上訴卷二八至三四頁），且本院審酌前開證據
    資料作成時情況，均無不法情事，且與待證事實具有關聯性
    ，認為適宜作為本件證據，故均有證據能力，合先敘明。
乙、實體部分：
一、訊據上訴人即被告乙○○坦承因許兵勢積欠伊債務，而收受
    許兵勢所交附表一所示支票，且因支票未獲兌現，伊再取得
    附表二所示支票及附表三所示本票，並持上開票據，向法院
    提起訴訟及聲請本票裁定強制執行等情，惟否認有脅迫告訴
    人甲○○使其行無義務之事犯行。惟查：
  (一)上開被告、許兵勢、甲○○等三人，均係臺北市環南市場肉
    販，而許兵勢於九十年間，因積欠被告債務達一千零廿一萬
    六千八百元，乃於九十一年間某日，將附表一所示支票，交
    被告以償還債務，惟其中附表一編號一所示支票，於九十一
    年七月十五日經提示後，因發票人被拒絕往來而遭退票，而
    附表一編號二、三所示支票，於同年八月三十日、九月十六
    日提示後，亦遭退票等情，業據被告於原審供承在卷，核與
    證人丁○○（即許兵勢妻子）於偵查中證稱：乙○○以前和
    我先生一起做豬肉生意，甲○○也是生意上有往來朋友，許
    兵勢生前積欠乙○○錢，我們已將彰化土地抵押給他，銀行
    已經聲請拍賣土地，許兵勢也開支票給他等語相符（詳一九
    二九二號偵查卷廿六至廿七頁），並有臺灣彰化地方法院彰
    化簡易庭九十年彰簡字第一三九號民事判決暨確定證明書、
    九十年促字第三九０九號支付命令暨確定證明書、九十年拍
    字第五八號民事裁定、民事執行處強制執行金額計算書分配
    表、彰化縣鹿港地政事務所他項權利證明書、土地抵押權設
    定契約書及附表一所示支票暨退票理由書在卷可稽。
  (二)又被告在附表一編號一所示支票退票後，在四名男子陪同，
    前往甲○○住處，要求甲○○代許兵勢清償債務，並向其恫
    稱：「如不處理，要讓你沒法做生意，大家都別想活」等語
    ，致甲○○心生畏怖，而簽發附表二所示支票及附表三所示
    本票；嗣經被告持附表一編號一、二及附表二所示支票，向
    法院訴請給付票款，及持附表三編號一、四、五、六所示本
    票，向法院聲請本票裁定強制執行等情，業據證人甲○○、
    丙○○於偵查中及原審結證明確（詳一九二九二號偵查卷七
    至八、十二至十三頁；原審卷八四至九五頁）。渠等所述情
    節，互核相符。此外有附表二所示支票暨退票理由書、附表
    三所示本票、臺灣臺中地方法院九十一年中簡字第三七０四
    號、九十二年簡上字第一０八號民事判決、九十一年票字第
    二０九七二號、九十二年票字第二０七四三號民事裁定、臺
    灣高等法院臺中分院九十三年抗字第八四號民事裁定在卷可
    稽。上開被告施脅迫手段，逼令告訴人簽發上開支票及本票
    犯行，事證明確，堪以認定。
  (三)至於被告乙○○雖辯稱：附表二、三所示票據，係許兵勢所
    交付，並聲請傳喚許兵勢妻子丁○○以資證明，且因時間相
    隔已久，故伊先後供述不一，自屬當然，又因附表三所示本
    票，除附表三編號二至廿六所示本票外，餘附表三編號一及
    廿七所示本票並未連號。則告訴人甲○○指稱，被告係持本
    票一本，即有不實；況告訴人甲○○事後，未立即報警，更
    有違經驗法則云云。然查：
  1.證人丁○○於本院上訴審固證稱：甲○○好像有欠我先生貨
    款，做生意的事我沒參與，我先生經濟不是很好，我先生有
    欠被告貨款，我看過我先生，拿甲○○的票給乙○○，好像
    是支票，甲○○是作雞肉給我先生賣，我聽我先生說甲○○
    有拿支票請我先生幫他調現，甲○○、許兵勢、乙○○會帳
    事情，我也是聽我先生說的，我先生拿甲○○的票，推給乙○○作為貨款，是我們向甲○○訂貨云云（詳上訴卷五六至
    六一、六七頁）。細繹證人丁○○上開證言，均非出於其自
    身參與所見所聞，且既稱許兵勢係向甲○○訂貨，也積欠乙○○貨款，經濟不好，則甲○○豈有可能再於九十一年七月
    廿八日，同時簽發附表三所示本票多達三百萬元，向許兵勢
    調現？證人丁○○所為證述，核與常情有違。是證人丁○○
    所供，非可盡信。則被告乙○○辯稱，其所持附表二、三所
    示票據，係許兵勢所交付。依上所述，即難採信。
  2.又被告乙○○就其取得附表二、三所示票據時地等重要情事
    ，歷次所供均不一致（詳台中地方法院九十一年中簡字第三
    七０四號卷三二至三三頁、一九二九二號偵查卷三至五頁、
    原審卷八一至八三頁）。被告雖辯稱，因時間相隔已久，故
    其先後供述，始出現不一致云云。然本件被告三次供述期日
    ，分別係九十一年十二月十八日、九十三年五月廿六日、九
    十五年十一月廿四日，以被告於九十一年十二月十八日所為
    供述，距告訴人甲○○於九十一年七月廿八日，簽發附表三
    所示本票，較為接近。當以被告該次陳述記憶，較為清晰。
    然被告該次所述情節，亦與實情不合。例如：被告稱附表一
    編號一、二所示支票跳票後，甲○○另開附表二編號一、二
    支票給許兵勢，由許兵勢轉交予伊，伊並於八月十五日到華
    南銀行兌現乙節。經查附表二編號一、二所示支票，均係於
    九十一年八月廿日提示遭退票，有支票退票理由單影本二紙
    在卷可稽。被告既持該二張票據，親自提示，其竟反於客觀
    真實而為陳述，則被告當次所述，即難屬實，且觀諸被告先
    後三次陳述，均能清楚陳述當時經過，顯見被告供詞矛盾，
    確非出於記憶模糊所致，被告以前詞置辯，即非可取。
  3.再者，被告雖辯稱甲○○未於遭恐嚇後，立即報警，而與經
    驗法則不合。然本件附表一編號一、二及附表二編號一、二
    所示支票，係分別經被告於九十一年九月廿五日聲請核發支
    付命令，告訴人甲○○則於九十一年十月廿四日就附表一編
    號一、二及附表二編號一、二所示支票聲明異議，並於九十
    一年十二月十六日具狀陳稱係遭被告脅迫簽發在案（詳九十
    一年中簡字第三七０四號卷五至七頁、十五頁、廿六至廿七
    頁）。又附表三編號一、四、五、六所示本票，係經被告分
    別於九十一年九月十八日及九十二年十一月十九日聲請本票
    裁定，並經告訴人甲○○於九十二年十二月四日具狀抗告在
    卷（詳九十一年度票字第二０九七二號卷、九十二年度票字
    第二０七四三號卷）。由此可見，告訴人甲○○於遭被告恐
    嚇強制簽發上開票據後，非無異議。且告訴人甲○○於本院
    上訴審並證稱：其因被告脅迫言詞，致心生害怕，始未能立
    即報案等語（詳上訴卷六三至六四頁）。足見告訴人甲○○
    確有受到被告強制簽發票據等情屬實。參以告訴人甲○○於
    遭脅迫簽發附表二、三所示票據後，因被告是否將持以求償
    ，尚屬未定。則告訴人甲○○未立即報案，亦符常情。凡此
    ，均難以告訴人未立即報案，即謂告訴人甲○○並未遭到被
    告強制簽發上開票據。
  4.至本件附表三所示本票，其中編號一及廿七所示二紙本票票
    號，雖未連號。然被告強制告訴人甲○○簽發上開票據，既
    經調查屬實，已如前述。依此，即難以附表三所示本票有二
    紙票號未連續，即謂被告無上開不法犯行。況附表三所示本
    票，全部均係由被告提供告訴人簽發，則被告提供給告訴人
    簽發附表三所示本票有無連號，自非告訴人所能知悉。當不
    得以附表三所示本票有部分無連號，即謂告訴人所為指訴全
    為不實，併此說明。
二、綜上，證人甲○○、丙○○所述，核與事實相符，堪以採信
    。被告所辯，均無可採。被告前往甲○○住處，要求甲○○
    代許兵勢清償債務，並恫稱：如不處理，要讓你沒辦法做生
    意，大家都別想活了等語，致甲○○心生畏怖，而簽發附表
    二所示支票及附表三所示本票，事證明確，應堪認定。
三、論罪部分：
  (一)按所謂脅迫，係指以言語或舉動，顯示加害他人意思，或以
    加害他人之意思通知他人，使其產生畏懼，且危害通知方法
    亦無限制，無論明示之言語、文字、動作或暗示危害行為，
    苟已足使對方理解其意義所在，並足以影響其意思決定與行
    動自由者均屬之。查被告係前往甲○○住處，向甲○○表示
    ，許兵勢對被告負有債務，而甲○○又對許兵勢負有債務，
    故要求甲○○代許兵勢清償債務，並恫稱：「如果不處理，
    要讓你沒辦法做生意，大家都別想活了」等語，而甲○○雖
    當場否認積欠許兵勢債務，然最後仍依被告要求簽發附表二
    所示支票及附表三所示本票，面額總計為三百三十五萬元，
    顯見被告上開恐嚇言詞，已足影響甲○○意思決定與行動自
    由，而以此脅迫方式，使告訴人甲○○行開票無義務之事至
    明。核被告所為，係犯刑法第三百零四條強制罪。
  (二)至檢察官雖認被告與陪同前往甲○○住處四名男子，就上開
    犯行有犯意聯絡及行為分擔，惟證人甲○○、丙○○於偵查
    及原審均證稱：陪同被告前來四名男子並未有何言語或其他
    動作，恐嚇甲○○開立票據，且渠等僅係單純站立在大門附
    近，未有阻止甲○○、丙○○離去現場舉動等語（詳一九二
    九二號偵查卷十二至十三頁、原審卷九一至九四頁、上訴卷
    七二頁），足見渠等僅係單純陪同被告前往討債，就被告以
    脅迫方式，使甲○○行開票無義務之事，未能事先預見，自
    難認渠等與被告就上開犯行，有任何犯意聯絡及行為分擔可
    言。又證人丙○○於原審雖證稱：在甲○○還沒簽發本票前
    ，該四名男子有作勢，要打甲○○云云。然核與其及甲○○
    於偵訊中證述不符。且以告訴人甲○○係本件事主，設該四
    名男子有脅迫甲○○開票舉動，何以告訴人甲○○於偵審中
    歷次應訊時，均未提及此事。是證人丙○○該部分陳述，核
    與事實不符，應係出其於記憶錯誤，尚難遽信。
  (三)次按刑法第三百零五條恐嚇危害安全罪，係指單純以將來加
    害生命、身體、自由、名譽、財產之事，恐嚇他人致生危害
    於安全者而言，如對於他人之生命、身體等，以現實強暴、
    脅迫手段，加以危害要挾，使人行無義務之事或妨害人行使
    權利，即應構成刑法第三百零四條強制罪。縱有恐嚇行為，
    亦僅屬犯強制罪手段，無更論以恐嚇危害安全罪餘地（八十
    四年台非一九四號判決參照）。查被告以言詞恐嚇脅迫手段
    要挾甲○○，使其行開票無義務之事。核被告所為，係犯刑
    法第三百零四條第一項強制罪，而被告恐嚇行為，乃強制罪
    手段，不另論罪。檢察官認被告該部分另成立刑法第三百零
    五條恐嚇危害安全罪嫌，且與強制罪間有牽連犯裁判上一罪
    關係，尚屬誤會。又被告與陪同前往討債四名男子，並無犯
    意聯絡及行為分擔，已如前述，則檢察官認被告成立共同正
    犯，自有未洽。又檢察官於原審認被告所為，另涉刑法第三
    百四十六條第一項恐嚇取財罪嫌云云。惟刑法第三百四十六
    條第一項恐嚇取財罪，以意圖為自己或第三人不法所有為構
    成要件，倘行為人不具該主觀不法所有意圖，即不得論以該
    罪。查本件綜合被告、證人甲○○、丙○○前開證述及所有
    卷證資料，被告係因許兵勢積欠伊一千多萬元債務，且被告
    自許兵勢處所取得附表一所示經甲○○背書支票屆期未獲兌
    現，許兵勢復表示對甲○○有債權存在，乃轉而向甲○○求
    償，則被告前往甲○○住處討債時，主觀上既認定基於三方
    債權債務關係，其就許兵勢所積欠債務可轉向甲○○求償，
    其以前開脅迫方式，使甲○○行開票無義務之事，顯係出於
    行使債權意思，尚無不法所有意圖，自與恐嚇取財罪構成要
    件不合。惟該部分與前開起訴部分強制罪係同一行為，為實
    質上一罪，爰不另為無罪諭知。
四、刑法修正部分：
    行為後法律有變更者，適用行為時法律。但行為後法律有利
    於行為人者，適用最有利於行為人之法律，刑法第二條第一
    項定有明文。本件被告行為後，附表四所示相關法律已變更
    ，並於九十五年七月一日施行，經對附表四所示整體比較結
    果，裁判時法律，並非有利於被告。依上說明，本件自應適
    用各該行為時即修正前法律，併此敘明。
五、原審以被告罪證明確，因予適用刑法第二條第一項前段、第
    三百零四條第一項，刑法第四十一條第一項前段（修正前）
    ，罰金罰鍰提高標準條例第二條（修正前）規定，併審酌被
    告不尋正當途徑討債，而以脅迫手法，逼迫告訴人簽發票據
    代償債務，對告訴人心理造成恐懼非輕，犯後否認犯行，飾
    詞卸責，態度不佳等一切情狀，對被告量處有期徒刑四月，
    並對所處徒刑，諭知如易科罰金，以銀元三百元即新台幣九
    百元折算一日之標準，以資懲儆。
六、本院經核，原判決認事用法，均無違誤，所為量刑亦稱妥適
    。被告上訴意旨，仍執陳詞，否認犯行，依上所述，為無理
    由，應予駁回。至公訴人於原審時謂，被告所為係犯刑法第
    三百四十六條第一項恐嚇取財罪，而原判決則認被告所為與
    恐嚇取財罪構成要件不合，僅該當於刑法第三百零四條強制
    罪名。然原判決又謂被告所犯強制罪與恐嚇取財罪，係一行
    為觸犯數罪名之想像合犯，就恐嚇取財部分不另為無罪諭知
    云云。查本件被告僅有一犯罪行為，被告該犯罪行為，並無
    同時侵害數法益情形。本件被告強制行為，如同時具有不法
    意圖，則被告所為即該當於刑法恐嚇取財罪，其原有強制手
    段即成為恐嚇取財罪部分行為，被告犯罪行為並無同時該當
    強制罪餘地。是原判決認被告該部分所為，係一行為而觸犯
    數罪名之想像競合，自有未合。然此部分於判決結果，尚不
    生影響，本院自無庸將原判決撤銷改判之必要，附此說明。
據上論斷，應依刑事訴訟法第三百六十八條，判決如主文。
本案經檢察官徐松奎到庭執行職務。
中　　華　　民　　國　　96　　年　　5　　月　　 3   　日
                  刑事第六庭    審判長法　官  蔡崇義
                                      法　官  杭起鶴
                                      法　官  董武全
以上正本證明與原本無異。
不得上訴。
　　　　　　　　　　　　　　　　　　　書記官  許美惠
中　　華　　民　　國　　96　　年　　5　　月　　 3   　日
刑法第三百零四條第一項：
以強暴、脅迫使人行無義務之事或妨害人行使權利者，處三年以
下有期徒刑、拘役或三百元以下罰金。
附表一：發票人為鍾唐華之支票
┌─┬───┬──────┬───┬─────┬──────┬──────┐
│編│票號  │發票日      │背書人│票面金額  │付款人      │提示日      │
│號│      │            │      │（新臺幣）│            │            │
├─┼───┼──────┼───┼─────┼──────┼──────┤
│1 │AC2295│91年7月15日 │甲○○│10萬元    │萬泰商業銀行│91年7月15日 │
│  │784   │            │      │          │三重分行    │            │
├─┼───┼──────┼───┼─────┼──────┼──────┤
│2 │AC2295│91年8月15日 │同上  │10萬元    │同上        │91年8月30日 │
│  │785   │            │      │          │            │            │
├─┼───┼──────┼───┼─────┼──────┼──────┤
│3 │AC2295│91年9月15日 │同上  │10萬元    │同上        │91年9月16日 │
│  │794   │            │      │          │            │            │
├─┼───┼──────┼───┼─────┼──────┼──────┤
│總│      │            │      │30萬元    │            │            │
│計│      │            │      │          │            │            │
└─┴───┴──────┴───┴─────┴──────┴──────┘
附表二：發票人為陳素娟（即甲○○妻子）支票
┌─┬───┬──────┬───┬─────┬──────┬──────┐
│編│票號  │發票日      │背書人│票面金額  │付款人      │提示日      │
│號│      │            │      │（新臺幣）│            │            │
├─┼───┼──────┼───┼─────┼──────┼──────┤
│1 │GC5162│91年8月15日 │甲○○│10萬元    │華南商業銀行│91年8月20日 │
│  │224   │            │      │          │萬華分行    │            │
├─┼───┼──────┼───┼─────┼──────┼──────┤
│2 │GC5162│91年8月20日 │同上  │25萬元    │同上        │91年8月20日 │
│  │225   │            │      │          │            │            │
├─┼───┼──────┼───┼─────┼──────┼──────┤
│總│      │            │      │35萬元    │            │            │
│計│      │            │      │          │            │            │
└─┴───┴──────┴───┴─────┴──────┴──────┘
附表三：本票
┌─┬───┬──────┬───┬─────┬──────┬─────┐
│編│票號  │發票日      │發票人│票面金額  │到期日      │備註      │
│號│      │            │      │（新臺幣）│            │          │
├─┼───┼──────┼───┼─────┼──────┼─────┤
│1 │314377│91年7月28日 │甲○○│35萬元    │91年8月15日 │91票20972 │
│  │      │            │      │          │            │聲請本票裁│
│  │      │            │      │          │            │定        │
├─┼───┼──────┼───┼─────┼──────┼─────┤
│2 │314401│同上        │同上  │10萬元    │91年12月31日│          │
├─┼───┼──────┼───┼─────┼──────┼─────┤
│3 │314402│同上        │同上  │10萬元    │92年2月28日 │          │
├─┼───┼──────┼───┼─────┼──────┼─────┤
│4 │314403│同上        │同上  │10萬元    │92年4月30日 │92票20743 │
│  │      │            │      │          │            │聲請本票裁│
│  │      │            │      │          │            │定        │
├─┼───┼──────┼───┼─────┼──────┼─────┤
│5 │314404│同上        │同上  │10萬元    │92年6月30日 │同上      │
├─┼───┼──────┼───┼─────┼──────┼─────┤
│6 │314405│同上        │同上  │10萬元    │92年8月31日 │同上      │
├─┼───┼──────┼───┼─────┼──────┼─────┤
│7 │314406│同上        │同上  │10萬元    │92年10月31日│          │
├─┼───┼──────┼───┼─────┼──────┼─────┤
│8 │314407│同上        │同上  │10萬元    │92年12月31日│          │
├─┼───┼──────┼───┼─────┼──────┼─────┤
│9 │314408│同上        │同上  │10萬元    │93年2月28日 │          │
├─┼───┼──────┼───┼─────┼──────┼─────┤
│10│314409│同上        │同上  │10萬元    │93年4月30日 │          │
├─┼───┼──────┼───┼─────┼──────┼─────┤
│11│314410│同上        │同上  │10萬元    │93年6月30日 │          │
├─┼───┼──────┼───┼─────┼──────┼─────┤
│12│314411│同上        │同上  │10萬元    │93年8月31日 │          │
├─┼───┼──────┼───┼─────┼──────┼─────┤
│13│314412│同上        │同上  │10萬元    │93年10月31日│          │
├─┼───┼──────┼───┼─────┼──────┼─────┤
│14│314413│同上        │同上  │10萬元    │93年12月31日│          │
├─┼───┼──────┼───┼─────┼──────┼─────┤
│15│314414│同上        │同上  │10萬元    │94年2月28日 │          │
├─┼───┼──────┼───┼─────┼──────┼─────┤
│16│314415│同上        │同上  │10萬元    │94年4月30日 │          │
├─┼───┼──────┼───┼─────┼──────┼─────┤
│17│314416│同上        │同上  │10萬元    │94年6月30日 │          │
├─┼───┼──────┼───┼─────┼──────┼─────┤
│18│314417│同上        │同上  │10萬元    │94年8月31日 │          │
├─┼───┼──────┼───┼─────┼──────┼─────┤
│19│314418│同上        │同上  │10萬元    │94年10月31日│          │
├─┼───┼──────┼───┼─────┼──────┼─────┤
│20│314419│同上        │同上  │10萬元    │94年12月31日│          │
├─┼───┼──────┼───┼─────┼──────┼─────┤
│21│314420│同上        │同上  │10萬元    │95年2月28日 │          │
├─┼───┼──────┼───┼─────┼──────┼─────┤
│22│314421│同上        │同上  │10萬元    │95年4月30日 │          │
├─┼───┼──────┼───┼─────┼──────┼─────┤
│23│314422│同上        │同上  │10萬元    │95年6月30日 │          │
├─┼───┼──────┼───┼─────┼──────┼─────┤
│24│314423│同上        │同上  │10萬元    │95年8月31日 │          │
├─┼───┼──────┼───┼─────┼──────┼─────┤
│25│314424│同上        │同上  │10萬元    │95年10月31日│          │
├─┼───┼──────┼───┼─────┼──────┼─────┤
│26│314425│同上        │同上  │10萬元    │95年12月31日│          │
├─┼───┼──────┼───┼─────┼──────┼─────┤
│27│314376│同上        │同上  │15萬元    │96年3月31日 │          │
├─┼───┼──────┼───┼─────┼──────┼─────┤
│總│      │            │      │300萬元   │            │          │
│計│      │            │      │          │            │          │
└─┴───┴──────┴───┴─────┴──────┴─────┘
附表四：
┌──────┬─────────────┬─────────────┬───────┬────┐
│相關變更條文│行為時法（下稱舊法）之內容│裁判時法（下稱新法）之內容│比  較  理  由│備    註│
├──────┼─────────────┼─────────────┼───────┼────┤
│【罰金刑貨幣│依法律應處罰金、罰鍰者，就│中華民國94年1 月7 日法修正│刑法之貨幣單位│經依現行│
│單位之變更】│其原定數額得提高為2 倍至10│施行後，刑法分則編所定罰金│由「元（指銀元│法規所定│
│罰金罰鍰提高│倍（刑法乃係定明10倍）。第│之貨幣單位為新臺幣。94年1 │）」變更為「新│貨幣單位│
│標準條例第1 │1 條所定得提高倍數之規定，│月7 日刑法修正時，刑法分則│臺幣」，且刑法│折算新臺│
│條前段、第5 │於本條例修正後制定之法律，│編未修正之條文定有罰金者，│分則之罰金數額│幣條例第│
│條→刑法施行│不適用之；本條例修正前公佈│自94年1 月7 日刑法修正施行│，亦視該分則先│2 條之規│
│法第1 之1 條│之法律，於本條例修正後修正│後，就其所定數額提高為30倍│前曾修正與否，│定折算後│
│第1 項、第2 │其罰金罰鍰數額或法律經全部│。但72年6 月26日至94年1 月│而分別提高3 或│等值，是│
│項          │修正而其罰金罰鍰數額未予變│7 日新增或修正之條文，就其│30倍。        │新法並未│
│            │更者，亦同。              │所定數額提高為3 倍。      │              │較有利。│
├──────┼─────────────┼─────────────┼───────┼────┤
│【罰金刑最低│罰金：（銀元）1 元以上。有│罰金：新臺幣1000元以上，以│罰金刑之最低度│舊法均較│
│度刑之變更與│期徒刑加減者，其最高度及最│百元計算。有期徒刑或罰金加│刑，由銀元10元│為有利。│
│加、減】刑法│低度同加減之。拘役或罰金加│減者，其最高度及最低度同加│即新臺幣30元，│        │
│第33條第5 款│減者，僅加減其最高度。    │減之。拘役加減者，僅加減其│提高為新臺幣10│        │
│、第67條、第│                          │最高度。                  │00元；且加（減│        │
│68條        │                          │                          │）之最低數額，│        │
│            │                          │                          │亦由銀元1 元即│        │
│            │                          │                          │新臺幣3 元，提│        │
│            │                          │                          │高成為新臺幣10│        │
│            │                          │                          │0 元；又罰金刑│        │
│            │                          │                          │之最低度刑亦同│        │
│            │                          │                          │加（減）之。  │        │
├──────┼─────────────┼─────────────┼───────┼────┤
│【易科罰金折│犯最重本刑為5 年以下有期徒│犯最重本刑為5 年以下有期徒│易科罰金折算標│舊法有利│
│算標準變更】│刑以下之刑之罪，而受6 個月│刑以下之刑之罪，而受6 個月│準由銀元300 元│        │
│修正前刑法第│以下有期徒刑或拘役之宣告…│以下有期徒刑或拘役之宣告者│即新臺幣900 元│        │
│41條第1 項前│得以（銀元，下同）1 元以上│，得以新臺幣1000元、2000元│，提高為以新臺│        │
│段、廢止前罰│3 元以下折算1 日，易科罰金│或3000元折算1 日，易科罰金│幣1000元、2000│        │
│金罰鍰提高標│。依刑法第41條易科罰金…就│。                        │元或3000元折算│        │
│準條例第2 條│其原定數額提高為100 倍折算│                          │1日           │        │
│→現行刑法第│1 日；法律所定罰金數額未依│                          │              │        │
│41條第1 項前│本條例提高倍數，或其處罰法│                          │              │        │
│段          │條無罰金刑之規定者，亦同。│                          │              │        │
├───┬──┼─────────────┴─────────────┴───────┼────┤
│整體比│舊法│法定刑為3 年以下有期徒刑、拘役或新臺幣9 千元以下、新臺幣30元以上罰金，│舊法較為│
│      │    │易科罰金折算標準為新臺幣900 元折算1 日                                │有利    │
│      ├──┼───────────────────────────────────┤        │
│較結果│新法│法定刑為3 年以下有期徒刑、拘役或新臺幣9 千元以下、新臺幣1000元以上罰金│        │
│      │    │，易科罰金折算標準為新臺幣1000元、2000元或3000元折算1 日              │        │
└───┴──┴───────────────────────────────────┴────┘
